【裁判字號】    99,訴,110
【裁判日期】    990311
【裁判案由】    毒品危害防制條例等
【裁判全文】
臺灣桃園地方法院刑事判決               99年度訴字第110號
公  訴  人  臺灣桃園地方法院檢察署檢察官
被      告  甲○○
指定辯護人  本院公設辯護人陳瑞明
上列被告因違反毒品危害防制條例等案件，經檢察官提起公訴（
98年度偵字第27624 號），本院判決如下：
    主  文
甲○○共同運輸第三級毒品，累犯，處有期徒刑年。扣案之愷
他命包（驗餘淨重壹仟肆佰陸拾壹點壹公克）、束褲壹件、包
裝袋個及行動電話壹具（內含0000000000號行動電話門號晶片
卡壹張）均沒收；未扣案之運輸毒品所得新臺幣貳萬元沒收，如
全部或一部不能沒收時，以其財產抵償之。
    事  實
一、甲○○前因竊盜案件，經臺灣基隆地方法院以96年度簡上字
    第57號判決判處有期徒刑3 月確定，嗣經同法院以96年度聲
    減字第1317號裁定減刑為有期徒刑1 月15日確定，於民國96
    年9 月21日易科罰金執行完畢。仍不知悔改，明知愷他命（
    Ketamine，俗稱Ｋ他命）係毒品危害防制條例第2 條第2 項
    第3 款所定之第三級毒品，且係行政院依懲治走私條例第 2
    條第3 項授權公告之「管制物品項目及其數額」所列甲項第
    4 款之管制進出口物，非經許可不得非法運輸進入我國境內
    ，緣其於98年12月1 日，在大陸地區珠海市某賭場，結識某
    真實姓名年籍不詳、綽號「阿文」之成年男子，適「阿文」
    得知其積欠賭債與飯店住宿費用，遂遊說其利用搭機返臺之
    機會，為所屬販毒集團運輸毒品入境，約定由甲○○將「阿
    文」所交付之愷他命3 包夾藏在束褲內，搭機運送至臺灣，
    待抵臺後，前往桃園縣南崁交流道等候貨主領取，「阿文」
    即代其付清積欠飯店之人民幣5 千元（約新臺幣2 萬元）及
    賭債新臺幣3 萬元，作為運毒之報酬，詎其因需錢孔急即應
    允之。謀議既定，甲○○即與「阿文」共同基於運輸第三級
    毒品愷他命入境我國及私運管制物品進口之犯意聯絡，先由
    甲○○訂妥返臺之班機，「阿文」即於98年12月6 日上午10
    時30分許，在澳門金沙酒店前，將3 包愷他命及束褲1 件交
    付予甲○○，甲○○旋穿妥束褲，將3 包愷他命藏放在束褲
    內，俟在澳門機場通過Ｘ光檢查後，再進入機場洗手間內，
    將上開愷他命自束褲取出，置於手提行李袋內，並於同日中
    午12時許，自澳門國際機場搭乘澳門航空公司NX-610號班機
    ，於同日下午1 時5 分許，抵達臺灣桃園國際機場返臺，而
    運輸第三級毒品愷他命入境臺灣。嗣於通關之際，經財政部
    臺北關稅局海關人員在其手提行李袋發覺可疑物品，乃將之
    留置檢查，並扣得愷他命3 包（合計淨重1461.49 公克，取
    樣0.39公克鑑定用罄，驗餘淨重1461.1公克）、束褲1 件及
    行動電話1 具（內含0000000000號行動電話門號及不詳號碼
    之晶片卡各1 張），始查悉上情。
二、案經法務部調查局桃園縣調查處報告臺灣桃園地方法院檢察
    署檢察官偵查起訴。
    理  由
壹、證據能力部分：
    按被告以外之人於審判外之陳述，雖不符刑事訴訟法第 159
    條之1 至第159 條之4 之規定，而經當事人於審判程序同意
    作為證據，法院審酌該言詞陳述或書面陳述作成時之情況，
    認為適當者，亦得為證據。當事人、代理人或辯護人於法院
    調查證據時，知有刑事訴訟法第159 條第1 項不得為證據之
    情形，而未於言詞辯論終結前聲明異議者，視為有前項之同
    意，刑事訴訟法第159 條之5 定有明文。查本判決所引用以
    下審判外作成之相關供述證據，公訴人、被告及辯護人於本
    院審判期日均表示無意見而不予爭執，亦未於言詞辯論終結
    前聲明異議，本院審酌上開證據資料製作時之情況，尚無違
    法取得及證明力明顯過低之瑕疵，認以之作為證據應屬適當
    ，而其餘所依憑判斷之非供述證據，本院亦查無有何違反法
    定程序取得之情形，且上開各該證據均經本院於審判期日依
    法進行證據之調查、辯論，被告於訴訟上之防禦權，已受保
    障，故上開證據資料均有證據能力。
貳、實體部分：
一、上揭犯罪事實迭據被告甲○○於警詢、偵訊、本院訊問及審
    理時坦承不諱（見偵查卷第4 至6 頁、第32頁、第40至41頁
    ，本院卷第11頁背面、第31頁），復有臺北關稅局扣押貨物
    收據、法務部調查局桃園縣調查站扣押物品目錄表、扣押物
    照片5 張、被告入出境資料查詢結果及毒品初步鑑驗報告單
    等證在卷可稽（見偵查卷第10至11頁、第16頁、第26至28頁
    ）。而被告挾帶入境之白色結晶物3 包，經送法務部調查局
    檢驗，採化學呈色法、氣相層析質譜儀分析法等檢驗方法，
    檢驗結果均含第三級毒品愷他命成分，合計淨重1461.49 公
    克（取樣0.39公克鑑定用罄，驗餘淨重1461.1公克，純度百
    分之84.93 ，純質淨重1241.24 公克），此有法務部調查局
    98年12月21日調科壹字第09800630710 號鑑定書1 紙附卷足
    憑（見偵查卷第43頁），足認被告任意性之自白與事實相符
    。本案事證明確，其犯行堪以認定，應予依法論科。
二、按愷他命屬毒品危害防制條例第2 條第2 項第3 款所定之第
    三級毒品，亦為行政院依懲治走私條例授權公告之「管制物
    品項目及其數額」所列甲項第4 款管制進出口物品。次按自
    大陸地區私運物品進入臺灣地區，以私運物品進口論，適用
    懲治走私條例規定處斷，此觀該條例第12條之規定自明。是
    被告將某真實姓名年籍不詳、綽號「阿文」之人自大陸地區
    攜出，在澳門金沙酒店前交付予其之愷他命3 包，夾藏在束
    褲內，經澳門搭機運輸進入我國境內，核其所為係犯毒品危
    害防制條例第4 條第3 項之運輸第三級毒品罪，及懲治走私
    條例12條、第2 條第1 項之準私運管制物品進口罪。被告運
    輸愷他命前，持有毒品之低度行為，應為運輸之高度行為所
    吸收，不另論罪。被告與某真實姓名年籍不詳、綽號「阿文
    」之人，就運輸第三級毒品罪及準私運管制物品進口罪間，
    有犯意聯絡及行為分擔，為共同正犯。被告以一私運之行為
    ，同時觸犯運輸第三級毒品罪及準私運管制物品進口罪二罪
    名，為想像競合犯，應依刑法第55條規定，從一重之運輸第
    三級毒品罪處斷。再被告前因竊盜案件，經臺灣基隆地方法
    院以96年度簡上字第57號判決判處有期徒刑3 月確定，嗣經
    同法院以96年度聲減字第1317號裁定減刑為有期徒刑1 月15
    日確定，於96年9 月21日易科罰金執行完畢，此有臺灣高等
    法院被告前案紀錄表在卷可稽，其於有期徒刑執行完畢後，
    5 年以內故意再犯本件有期徒刑以上之罪，為累犯，應依刑
    法第47條第1 項規定加重其刑。又被告於偵查及審判中均自
    白上揭運輸毒品犯行，應依毒品危害防制條例第17條第2 項
    規定減輕其刑。其刑有加重及減輕者，並先加後減之。爰審
    酌被告明知愷他命屬第三級毒品，對社會治安及國人健康所
    生危害至鉅，且被告運輸之愷他命3 包，合計純質淨重高達
    1241.24 公克，數量甚為龐大，倘流入市面，對社會治安將
    造成重大危害，竟僅為圖不法報酬而無視於法令及對社會之
    危害，惡性難認輕微，惟念其犯後業坦承犯行、容有悔意，
    且前開愷他命甫運入境，旋為警查獲，對社會所造成之實際
    侵害尚非嚴重，兼衡其犯罪之動機、目的、手段、生活狀況
    、品行及智識程度等一切情狀，量處如主文所示之刑。
三、沒收部分：
(一)、按依毒品危害防制條例第18條第1 項前段之規定，應予沒收
    銷燬之毒品，以經查獲之第一、二級毒品為限。又毒品依其
    成癮性、濫用性及對社會危害性，共分為四級，上開條例並
    就製造、運輸、販賣、意圖販賣而持有、以非法方法使人施
    用、引誘他人施用及轉讓不同等級之毒品等行為，分別定其
    處罰。至施用或持有第三、四級毒品，因其可罰性較低，故
    未設處罰之規定，僅就施用及持有第一、二級毒品科以刑罰
    。然鑑於第三、四級毒品均係管制藥品，特於同條例第11條
    之1 明定無正當理由，不得擅自持有；第18條第1 項後段復
    規定查獲之第三、四級毒品，無正當理由而擅自持有者，沒
    入銷燬之。從而，依同條例第18條第1 項後段應沒入銷燬之
    毒品，專指查獲施用或持有之第三、四級毒品而言；倘係查
    獲製造、運輸、販賣、意圖販賣而持有、以非法方法使人施
    用、引誘他人施用或轉讓第三、四級毒品，既屬同條例相關
    法條明文規定處罰之犯罪行為，即非該條項應依行政程序沒
    入銷燬之範圍。又同條例第19條第1 項所定「供犯罪所用或
    因犯罪所得之物」，係指犯第4 條至第9 條、第12條、第13
    條或第14條第1 項、第2 項之罪所用或所得之物，不包括毒
    品本身在內，是尚不得援用此項規定為第三、四級毒品之沒
    收依據。再同條例對於查獲之製造、運輸、販賣、意圖販賣
    而持有、以非法方法使人施用、引誘他人施用及轉讓第三、
    四級毒品之沒收，並無特別規定，如其行為已構成犯罪，則
    該毒品即屬不受法律保護之違禁物，應回歸刑法之適用，依
    刑法第38條第1 項第1 款之規定沒收之，有最高法院96年度
    台上字第727 號、第728 號判決可參。是扣案之愷他命3 包
    （合計淨重1461.49 公克，取樣0.39公克鑑定用罄，驗餘淨
    重1461.1公克），為運輸進口之第三級毒品，屬違禁物，依
    上開說明，不問屬於犯人與否，應依刑法第38條第1 項第 1
    款之規定宣告沒收。
(二)、次按犯毒品危害防制條例第4 條至第9 條、第12條、第13條
    或第14條第1 項、第2 項之罪者，其供犯罪所用或因犯罪所
    得之財物，均沒收之，如全部或一部不能沒收時，追徵其價
    額或以其財產抵償之，毒品危害防制條例第19條第1 項定有
    明文。另必限於所得者為金錢以外之其他財物而無法沒收時
    ，始應追徵其價額。如所得財物為金錢而無法沒收時，則應
    以其財產抵償之，不發生追徵價額之問題。又共同正犯因相
    互間利用他人之行為，以遂行其犯意之實現，本於責任共同
    之原則，有關沒收部分，對於共犯間供犯罪所用之物，自均
    應為沒收之諭知（最高法院91年度台上字第5583號、89年度
    台上字第6946號判決參照）。經查，本件扣案用以夾藏愷他
    命之包裝袋3 個及束褲1 件，均係被告與共犯綽號「阿文」
    犯本件運輸第三級毒品罪所用之物，且該等物品為「阿文」
    所有，業經被告供述明確，均應依毒品危害防制條例第19條
    第1 項之規定宣告沒收。再扣案之行動電話1 具（內含0000
    000000號行動電話門號晶片卡1 張），係被告持以聯繫運輸
    毒品所用之物，同據被告坦認屬實在卷，亦應依毒品危害防
    制條例第19條第1 項之規定宣告沒收。另被告運輸毒品入臺
    ，業經「阿文」代其償付積欠飯店之住宿費用約新臺幣2 萬
    元，亦據被告供承屬實，係屬被告因本案犯罪所得之物，雖
    未扣案，仍應依毒品危害防制條例第19條第1 項宣告沒收之
    ，如全部或一部不能沒收時，應以其財產抵償之。
(三)、又所稱因犯罪所得之物，自以實際所得者為限，苟無所得或
    尚未取得者，自無從為沒收追繳之諭知（最高法院89年度台
    上字第3434號判決意旨參照）。被告此次運輸毒品之報酬，
    其中「阿文」原承諾代其清償賭債新臺幣3 萬元之部分，尚
    未實際支付，此據其於本院訊問時供述明確（見本院卷第11
    頁背面），以被告甫入境即遭查獲，上開毒品未經貨主領取
    ，原訂運毒計畫未達之情觀之，其供陳尚未取得「阿文」償
    付賭債新臺幣3 萬元報酬一節，堪信屬實，是本院自不得就
    此為沒收之諭知。至於被告為警查獲時另扣得之不詳行動電
    話號碼晶片卡1 張，尚無證據證明與其犯本件運輸毒品之犯
    行相關，又非違禁物，爰不予宣告沒收，附此敘明。
據上論斷，應依刑事訴訟法第299條第1項前段，毒品危害防制條
例第4 條第3 項、第17條第2 項、第19條第1 項，懲治走私條例
第2 條第1 項、第11條、第12條，刑法第11條、第28條、第55條
、第47條第1項前段、第38條第1 項第1 款，判決如主文。
本案經檢察官周芝君到庭執行職務。
中    華    民    國    99    年     3    月    11    日
                  刑事第五庭  審判長法  官  潘政宏
                                    法  官  張詠晶
                                    法  官  劉淑玲
以上正本證明與原本無異。
如不服本判決應於收受判決後10日內向本院提出上訴書狀，並應
敘述具體理由。其未敘述上訴理由者，應於上訴期間屆滿後20日
內向本院補提理由書(均須按他造當事人之人數附繕本)「切勿逕
送上級法院」。
                                    書記官  許婉茹
中    華    民    國    99    年    3     月    12    日
附錄本案論罪科刑依據之法條：
毒品危害防制條例第4條：
製造、運輸、販賣第一級毒品者，處死刑或無期徒刑；處無期徒
刑者，得併科新臺幣2千萬元以下罰金。
製造、運輸、販賣第二級毒品者，處無期徒刑或7 年以上有期徒
刑，得併科新臺幣1千萬元以下罰金。
製造、運輸、販賣第三級毒品者，處5 年以上有期徒刑，得併科
新臺幣7百萬元以下罰金。
製造、運輸、販賣第四級毒品者，處3 年以上10年以下有期徒刑
，得併科新臺幣3百萬元以下罰金。
製造、運輸、販賣專供製造或施用毒品之器具者，處1 年以上 7
年以下有期徒刑，得併科新臺幣1百萬元以下罰金。
前五項之未遂犯罰之。
懲治走私條例第2條第1項
私運管制物品進口、出口逾公告數額者，處7年以下有期徒刑，
得併科新臺幣3百萬元以下罰金。
懲治走私條例第12條
自大陸地區私運物品進入臺灣地區，或自臺灣地區私運物品前往
大陸地區者，以私運物品進口、出口論，適用本條例規定處斷。

司法院資訊處製作；財團法人民間司法改革基金會備份。
